【裁判字號】    95,易,137
【裁判日期】    950515
【裁判案由】    詐欺
【裁判全文】
臺灣嘉義地方法院刑事判決               95年度易字第137號
公  訴  人  臺灣嘉義地方法院檢察署檢察官
被      告  乙○○
上列被告因詐欺案件，經檢察官聲請以簡易判決處刑（95年度偵
字第946號）及移送併案審理（95偵字第2033號、第2777號、第
2990號），本院嘉義簡易庭認為不得以簡易判決處刑，改依通常
程序審判，被告於準備程序為有罪之陳述，本院合議庭裁定由受
命法官獨任以簡式程序進行審理，判決如下：
    主  文
乙○○幫助連續犯詐欺取財罪，累犯，處有期徒刑陸月，如易科
罰金，以參佰元折算壹日。
    事  實
一、乙○○前於民國89年間因妨害自由案件，經本院以89年度易
    字第599號判處有期徒刑4月確定，甫於90年1月13日執行完
    畢。猶不知警惕，因缺錢花用，明知申請帳戶使用係輕而易
    舉之事，一般人無故取得他人金融帳戶使用之行徑常與財產
    犯罪之需要密切相關，而可預見將自己金融帳戶提供他人使
    用，該他人極可能以該帳戶作為詐欺取財犯罪之工具，竟仍
    基於幫助他人詐欺取財之不確定故意，於94年9月中旬，依
    報紙上「簿子高租」之廣告，與不詳姓名年籍自稱「小愛」
    之成年女子聯絡後，依指示於94年9月下旬向台北富邦商業
    銀行嘉義分行申辦000000000000號活期儲蓄存款帳戶（下簡
    稱富邦銀行帳戶）、於94年10月26日向嘉義中山郵局申辦
    00000000000000活期儲蓄存款帳戶（下簡稱郵局帳戶）。並
    依「小愛」之指示，於94年10月下旬某日在嘉義市○○路與
    西榮街口，以每銀行帳戶新臺幣（下同）3,000元、每郵局
    帳戶6000元之代價，將前揭申辦帳戶之存摺、印章、提款卡
    連同其原有之台新國際商業銀行嘉義分行00000000000000
    號之活期儲蓄存款帳戶（下簡稱台新銀行帳戶）之存摺、印
    章、提款卡，一併交予自稱「蘇先生」之成年男子，藉以幫
    助不詳姓名年籍之人為詐欺取財使用。嗣該「蘇先生」或「
    小愛」或其轉手之人，先後於94年10月18日上午9時許，
    自稱係「亞太辦事處業務部」之「劉主任」，以電話向陳志
    強詐稱其中獎88萬元，如欲領獎金需匯稅金6萬元，陳志強
    因而陷於錯誤依「劉主任」指示，於同日13時10分許匯款6
    萬元至乙○○前揭台新銀行帳戶；於94年10月31日14時44
    分許，自稱係劉式玫之友人「小翰」，以電話向劉式玫佯稱
    因發生車禍須用錢和解而借款60萬元，劉式玫因而陷於錯誤
    ，依指示於同年11月1日、2日分別匯款30萬元至乙○○之郵
    局帳戶；於94年10月31日19時30分許，自稱竹聯幫堂主「
    昌哥」，以電話向黃柏偉佯稱因黃柏偉曾拒絕與網友「小美
    」援交，令「小美」難堪，要求道歉費及調查費，否則將對
    其不利，黃柏偉不疑有他，依指示於同日晚間7時54分許以
    自動櫃員機轉帳方式，共計匯款46,000元至乙○○之富邦銀
    行帳戶。嗣甲○○、黃柏偉、劉式玫先後發現受騙，報警循
    線查獲。
二、案經嘉義市警察局第一分局報告臺灣嘉義地方法院檢察署檢
    察官偵查起訴及移送併案審理。
    理  由
一、前揭事實業經被告坦承不諱，核與被害人甲○○、黃柏偉、
    劉式玫於警詢中指訴遭詐騙經過相符，並有刊登「簿子高租
    」之報紙分類廣告1紙、台新國際商業銀行客戶基本資料查
    詢單1紙、郵局客戶存簿資料1紙、台北富邦商業銀行開戶資
    料1紙、交易明細資料3份、郵政國內匯款執據、匯款回條、
    匯款委託書各1紙，及自動櫃員機交易明細表4紙等資料在卷
    可稽，足認被告之自白與事實相符，應堪採信。
二、按金融帳戶事關個人財產權益之保障，其專有性甚高，一般
    人均具備防止他人任意使用之認識；且申請開立金融帳戶並
    無任何特殊之限制，一般人均得以存入最低開戶金額方式申
    辦金融帳戶使用，並無使用他人金融帳戶之必要，此乃公眾
    所週知之事實。是依一般人之日常生活經驗，若有不熟識之
    人不以自己名義申請帳戶，反以上千元之代價向他人蒐集金
    融帳戶使用，衡情可知係欲利用他人帳戶作為財產犯罪工具
    ，藉以隱瞞身分、逃避查緝。被告出售帳戶時，為年滿20歲
    之成年人，並非不經世事，對於該自稱「小愛」或「蘇先生
    」者大費周章刊登廣告收購帳戶，可能係利用他人帳戶做為
    詐欺取財及躲避偵查之工具，應足以預見，且被告對於該自
    稱「小愛」或「蘇先生」者之確實姓名及年籍資料，均毫無
    所悉，此據其供明在卷，卻仍依報上分類廣告，將帳戶出售
    予收購帳戶之人，足見被告係基於幫助「小愛」、「蘇先生
    」或其轉手之人從事詐欺行為之不確定故意，提供帳戶作為
    財產犯罪之工具。本件事證明確，被告犯行洵堪認定。
三、按刑法上之幫助犯，係對於犯罪與正犯有共同之認識，而以
    幫助之意思，對於正犯資以助力，而未參與實施犯罪之行為
    者而言（最高法院88年度臺上字第1270號判決參照）。被告
    基於幫助他人詐欺犯罪之意思，提供上揭存摺、提款卡等物
    ，而參與詐欺犯罪構成要件以外之行為，核其所為，係犯刑
    法第339條第1項詐欺取財罪之幫助犯。被告所幫助之詐騙行
    為人，多次詐欺犯行均時間緊接，犯罪構成要件相同，顯係
    基於概括之犯意反覆為之，為連續犯。被告既為幫助犯，應
    成立連續詐欺罪之幫助犯。公訴人認被告係常業詐欺罪之幫
    助犯，當庭變更起訴法條為刑法第30條、第340條，惟被告
    出售之對象即自稱「小愛」、「蘇先生」之成年人並未緝獲
    ，且卷內並無其他被害人指證其他詐欺犯行，復查無其他證
    據足以界定該「小愛」或「蘇先生」或其轉手之人之詐騙行
    為，究屬偶發因素之隨機犯，抑係恃此維生之詐欺常業犯，
    即應從有利被告之認定，認本案屬一般詐欺罪之範疇，而非
    常業詐欺罪，尚難遽論被告係犯常業詐欺罪之幫助犯，公訴
    人認被告係犯刑法第30條、第340條之罪，尚有未洽，惟其
    基本事實同一，本院自應予審理並變更起訴法條。另本件檢
    察官雖僅就被告幫助詐騙行為人向黃柏偉詐欺取財部分，提
    起公訴，惟其餘犯行（即併案部分）與公訴人聲請簡易判決
    處刑且經本院論罪部分，有連續犯裁判上一罪之關係，自為
    起訴效力所及，本院應併予審理。被告所為係幫助犯，爰依
    刑法第30條第2項之規定，按正犯之刑減輕之；第查被告前
    有如事實欄所載犯罪科刑之情形，於90年1月13日執行完畢
    ，有臺灣高等法院被告全國前案紀錄表可稽，5年內再犯本
    件有期徒刑以上之罪，為累犯，應依刑法第47條規定加重其
    刑，並依法先加後減。
四、爰審酌被告係國中肄業之智識程度，前曾因妨害自由案件經
    判決執行，有臺灣高等法院被告前案紀錄表可參，素行非佳
    ；又年僅20餘歲，正值年輕力壯，不思以正當管道賺取金錢
    ，竟以提供帳戶供他人詐欺取財之方式牟利，增加被害人尋
    求救濟之困難，並使犯罪之追查趨於複雜，助長犯罪；並審
    酌被害人財產上損害程度、被告未與被害人和解，以及被告
    犯罪後坦承犯行，態度尚佳等一切情狀，量處如主文所示之
    刑，並諭知易科罰金之折算標準。公訴人當庭對被告具體求
    處有期徒刑1年6月，惟被告所為係幫助連續詐欺，而非公訴
    人所指幫助常業詐欺，業如前述，本院斟酌其素行、智識程
    度、犯罪手段、犯後態度及被害人所受損害等一切情狀，認
    科處如主文所示之刑即可達罰當其罪之目的，公訴人之求刑
    稍屬過重，併此說明。
據上論斷，應依刑事訴訟法第273條之1第1項、第299條第1項前
段、第300條，刑法第30條第1項、第2項、第339條第1項、第47
條、第41條第1項前段，罰金罰鍰提高標準條例第1條前段、第2
條，判決如主文。
本案經檢察官陳昭廷到庭執行職務。
中    華    民    國    95    年    5     月    15    日
                  刑事第一庭    法  官  鄧晴馨
上列正本證明與原本無異。
如不服本判決，應於判決送達後10日內向本院提出上訴狀（應附
繕本）。告訴人或被害人如對於本判決不服者，應具備理由請求
檢察官上訴，其上訴期間之計算係以檢察官收受判決正本之日期
為準。
中    華    民    國    95    年    5     月    15    日
                                書記官  陳  慶  時
附錄論罪科刑法條全文：
刑法第339條第1項
意圖為自己或第三人不法之所有，以詐術使人將本人或第三人之
物交付者，處5年以下有期徒刑、拘役或科或併科1千元以下罰金
。


司法院資訊處製作；財團法人民間司法改革基金會備份。
